臺灣臺中地方法院刑事判決　　　　　　 100年度訴字第1345號
公　訴　人　臺灣臺中地方法院檢察署檢察官
被　　　告　游仁福
公設辯護人　戴遐齡
上列被告因強盜案件，經檢察官提起公訴（100年度偵字第1496
、1497號），本院判決如下：
    主    文
游仁福共同犯攜帶兇器強盜罪，累犯，處有期徒刑捌年貳月，另
案扣案之不具殺傷力之手槍（管制編號：000000000號
）壹支、刀子壹支均沒收。又共同犯攜帶兇器強盜罪，累犯，處
有期徒刑柒年陸月，另案扣案之不具殺傷力之手槍（管制編號：
000000000號）壹支沒收。應執行有期徒刑拾年捌月，
另案扣案之不具殺傷力之手槍（管制編號：000000000
號）壹支、刀子壹支均沒收。
    犯罪事實
一、游仁福前因施用毒品案件，經本院以94年度易字第520 號判
    決處以有期徒刑3 月；再因施用毒品等案件，經本院以94年
    度訴字第971 號判決分別處以有期徒刑1 年4 月、8 月；又
    犯竊盜罪，經本院以94年度易字第1777號判決處以有期徒刑
    1 年。上開4 罪，嗣因中華民國九十六年罪犯減刑條例之適
    用，經裁定減刑並定應執行有期徒刑1 年5 月確定，於民國
    96年7 月16日縮短刑期執畢出監。詎其猶不知悔改，復與房
    昆成（另案經本院以99年度訴字第638 號判決處刑確定）謀
    議伺機強盜被害人身上財物（含被害人所持金融卡及其帳戶
    內存款），而共同基於意圖為自己不法所有之攜帶兇器強盜
    犯意聯絡及利用自動付款設備取得他人之物之詐欺取財犯意
    聯絡，於97年10月25日19時15分許，在彰化縣彰化市○○路
    699 號「品香牛奶火鍋城」附近，見王襦漢甫將所駕駛之車
    牌號碼9385-SM 號自用小客車（車主廖瓊琍）停在路邊，其
    所搭載之友人陳旻徽正從右前座下車之際，由游仁福手持客
    觀上足供兇器使用之玩具手槍1 支（另案扣案，不具殺傷力
    、管制編號：000000000 號）靠近上開自用小客車之右前座
    ，並對王襦漢、陳旻徽恫稱：「不要亂動，我們只是要錢」
    等語，並要求陳旻徽坐回車內右前座，及要求王襦漢將駕駛
    座座椅放平並爬至車內左後座，游仁福隨即跨過陳旻徽身體
    坐上該車駕駛座，再由房昆成一手持客觀上足供兇器使用之
    另1 把不明型式手槍1 支（未據扣案，無證據證明係槍砲彈
    藥刀械管制條例所管制之槍枝）、一手持客觀上足供兇器使
    用之不明刀刃1 把（另案扣案，非屬槍砲彈藥刀械管制條例
    所管制之刀類）從該車右後車門上車，游仁福及房昆成上車
    後，旋即喝令王襦漢、陳旻徽交出身上現款及提款卡等財物
    ，王襦漢、陳旻徽見游仁福、房昆成分持手槍及刀刃等兇器
    ，並已控制渠等所駕駛之上開自小客車，王襦漢、陳旻徽因
    恐若不服從將遭遇不測，且無法順利脫逃，因而均於身體上
    及精神上不能抗拒，王襦漢乃被迫交出隨身攜帶之現金新臺
    幣（下同）300 元、三星廠牌行動電話1 支（內含行動電話
    門號0000000000號之SIM 卡1 枚）、NOKIA 廠牌行動電話1
    支（內含行動電話門號0000000000號之SIM 卡1 枚）、國民
    身分證1 張、全民健康保險卡1 張、汽車行車執照1 張、汽
    機車駕駛執照1 張、學生證1 張、郵局提款卡1 張、臺中商
    業銀行提款卡1 張、手錶1 只及車主廖瓊琍所有之汽車駕駛
    執照1 張等財物，陳旻徽則被迫交出脖子上所戴項鍊1 條（
    價值約數百元）、隨身攜帶之三星廠牌行動電話1 支（內含
    行動電話門號0000000000號之SIM 卡1 枚）、SONY廠牌W810
    i 款式行動電話1 支（內含行動電話門號0000000000號之
    SIM 卡1 枚）、現金1,000 元、國民身分證1 張、全民健康
    保險卡1 張、行車執照1 張及美容丙級證照1 張等財物，游
    仁福、房昆成得手後繼續駕駛上開自用小客車搭載王襦漢、
    陳旻徽離開現場，並於行駛途中逼問王襦漢所有之郵局提款
    卡密碼。嗣於同日19時33分許，駕車途經彰化縣彰化市○○
    路○段209 號大竹郵局，即由房昆成留守車上監控且綑綁王
    襦漢、陳旻徽2 人雙手，而由游仁福下車並持上開強盜所得
    之王襦漢郵局提款卡至該郵局所設自動櫃員機前，經輸入密
    碼後，使屬於自動付款設備之自動櫃員機辨識系統，誤認游
    仁福係王襦漢本人或經授權得使用該提款卡提領存款之人，
    而以此不正方法由該自動付款設備取得王襦漢所有郵局存款
    帳戶內之現金6,000 元得手，得手後游仁福即返回上開自小
    客車繼續沿彰南路再右轉東外環道方向行駛，嗣於同日19時
    40分許，將王襦漢、陳旻徽趕下車並棄置在彰南路三段2 巷
    之產業道路旁。適有陳鴻昌騎乘車牌號碼HA7-756 號重型機
    車搭載其妻楊淑玲途經該處，房昆成、游仁福為免事跡敗露
    ，且另起共同基於意圖為自己不法所有之攜帶兇器強盜犯意
    聯絡，竟又駕駛上開自用小客車趨前將陳鴻昌所騎乘之機車
    攔停於路邊後，游仁福、房昆成隨即下車，由游仁福手持前
    述玩具手槍1 支，房昆成亦手持前述客觀上足供兇器使用之
    另1 把不明型式手槍1 支，出言恫嚇陳鴻昌、楊淑玲下車，
    游仁福強行取走陳鴻昌所有之機車鑰匙1 支（連同陳鴻昌住
    家車庫遙控器1 只），並順勢以槍托毆打陳鴻昌後背部1 下
    ，且喝令渠等交出隨身攜帶財物，陳鴻昌、楊淑玲見游仁福
    、房昆成分持手槍等兇器，且游仁福、房昆成一再喝令渠等
    交出財物，游仁福復對楊淑玲恫稱：「戒指拔不下來要剁手
    指」等語，陳鴻昌、楊淑玲因恐若不服從將遭遇不測，且無
    法順利脫逃，因而均於身體上及精神上不能抗拒，陳鴻昌乃
    被迫當場交出隨身攜帶之NOKIA 廠牌8250型號行動電話1 支
    （內含行動電話門號0000000000號之SIM 卡1 枚），楊淑玲
    則被迫當場交出戒指2 枚、手錶1 只等財物（陳鴻昌、楊淑
    玲上開財產價值約15,000元），游仁福、房昆成得手後，旋
    即駕駛上開自用小客車逃逸，沿彰南路右轉接上中彰快速道
    路直達臺中縣潭子鄉○○○○○路轉入臺中縣豐原市○村路
    ，最後將強盜所得之自用小客車棄置在臺中縣豐原市○村路
    579 之1 號旁（事後已尋獲發還），強盜所得之上開財物則
    朋分花用殆盡或隨意丟棄。
二、案經被害人王襦漢訴由彰化縣警察局彰化分局報請臺灣彰化
    地方法院檢察署呈請臺灣高等法院臺中分院檢察署核轉臺灣
    臺中地方法院檢察署檢察官偵查起訴。
    理    由
一、證據能力之說明：
  (一)按檢察官職司追訴犯罪，就審判程序之訴訟構造言，檢察官
    係屬與被告對立之當事人一方，偵查中對被告以外之人所為
    之偵查筆錄，或被告以外之人向檢察官所提之書面陳述，性
    質上均屬傳聞證據。在理論上，如未予被告反對詰問、適當
    辯解之機會，一律准其為證據，似有違當事人進行主義之精
    神，對被告之防禦權亦有所妨礙；然而現階段刑事訴訟法規
    定檢察官代表國家偵查犯罪、實施公訴，必須對於被告之犯
    罪事實負舉證之責，依法其有訊問被告、證人及鑑定人之權
    ，證人、鑑定人且須具結，而實務運作時，偵查中檢察官向
    被告以外之人所取得之陳述，原則上均能遵守法律規定，不
    違法取供，其可信性極高，為兼顧理論與實務，乃於修正刑
    事訴訟法時，增列第159 條之1 第2 項，明定被告以外之人
    於偵查中向檢察官所為陳述，除顯有不可信之情況外，得為
    證據（最高法院95年度台上字第1044號判決要旨參照）。復
    按刑事訴訟法第159 條之1 第2 項，明定被告以外之人於偵
    查中向檢察官所為陳述，除顯有不可信之情況者外，得為證
    據；所謂「不可信之情況」，由法院審酌被告以外之人於陳
    述時之外在環境及情況而為判斷；而被告以外之人於偵查時
    ，是否與被告對質，與其陳述時之外在環境並無必然之關聯
    ，自不得以偵查中未經被告詰問，逕認該陳述無證據能力；
    至該等陳述與事實是否相符，要屬證據證明力之問題，與證
    據能力之有無，不容混淆（最高法院94年度台上字第7132號
    、95年度台上字第1585號等判決要旨參照）。又證人於檢察
    官偵查中所為之陳述，審酌該陳述作成之客觀條件及環境，
    認其心理狀態健全，並無受到脅迫、利誘或詐欺，自非顯有
    不可信之情形，依刑事訴訟法第159 條之1 第2 項之規定，
    亦得為證據（最高法院95年度台上字第934 號判決要旨參照
    ）。職是，被告以外之人前於偵查中已具結而為證述，除反
    對該項供述得具有證據能力之一方，已釋明「顯有不可信之
    情況」之理由外，不宜以該證人未能於審判中接受他造之反
    詰問為由，即遽指該證人於偵查中之陳述不具證據能力。經
    查，證人王襦漢、陳旻徽、陳鴻昌、楊淑玲於偵訊時均經具
    結證述在案，且依據偵訊過程及筆錄記載，可徵上開證人於
    檢察官偵查中為陳述時，並無任何遭受外力不當干涉之顯不
    可信之情況，況被告及辯護人於本院審理時，對於上開證人
    於檢察官偵查中所為之陳述，均對於證據能力未表示異議，
    亦無具體指陳該等證述作成時，有何外在環境及情況足以影
    響證人證述之任意性及真實性，而有何顯有不可信之情況者
    ，再者，上開證人未經被告、辯護人聲請調查，要屬反對詰
    問權之放棄，故上開證人於偵訊時之具結證述，均堪認有證
    據能力。
  (二)按刑事訴訟法第159 條之5 第2 項所定：「當事人、代理人
    或辯護人於法院調查證據時，知有第159 條第1 項不得為證
    據之情形，而未於言詞辯論終結前聲明異議者，視為有前項
    之同意。」乃係基於證據資料愈豐富，愈有助於真實發現之
    理念，酌採當事人進行主義之證據處分權原則，並強化言詞
    辯論主義，透過當事人等到庭所為之法庭活動，在使訴訟程
    序順暢進行之要求下，承認傳聞證據於一定條件內，得具證
    據適格。此種「擬制同意」，因與同條第一項之明示同意有
    別，實務上常見當事人等係以「無異議」或「沒有意見」表
    示之，斯時倘該證據資料之性質，已經辯護人閱卷而知悉，
    或自起訴書、判決書之記載而了解，或偵、審中經檢察官、
    審判長、受命法官、受託法官告知，或被告逕為認罪答辯或
    有類似之作為、情況，即可認該相關人員於調查證據之時，
    知情而合於擬制同意之要件（最高法院96年度台上字第4174
    號判決意旨參見）。經查，除上開供述證據外，本判決下列
    所引用之其餘被告以外之人審判外之供述證據，檢察官、被
    告及其辯護人於本院審判期日中均未對此部分之證據能力有
    所爭執，且迄至言詞辯論終結前亦未聲明異議，本院審酌上
    開證據資料製作時之情況，均無違法不當及證明力明顯過低
    之瑕疵，亦認為以之作為證據應屬適當，揆諸前開規定，爰
    依刑事訴訟法第159 條之5 規定，均認有證據能力。
  (三)至於大竹郵局自動櫃員機監視器翻拍照片、被告游仁福、共
    犯房昆成駕車逃逸過程中為監視錄影器錄得影像之翻拍照片
    以及蒐證勘查照片等，係屬機械性紀錄特徵，也就是認識對
    象的是監視錄影器及相機之鏡頭，透過鏡頭形成的畫面電磁
    紀錄存放於硬體設備後，再還原於螢幕及列印紙上，故照相
    中不含有人的供述要素，再現實情形與作為傳達結果的照相
    ，在內容上的一致性是透過機械的正確性來加以保障的，在
    照相中，並不存在人對現實情形的知覺、記憶，在表現時經
    常可能發生的錯誤（如知覺的不準確、記憶隨時間推移而發
    生的變化），故照相當然亦非供述證據，並無傳聞法則之適
    用，而公訴人、被告及其辯護人對於上開證據之證據能力亦
    均未表示異議，或主張係執法人員違法取得，且查無不得作
    為證據之事由，復與本案待證事實具關聯性，依法自得作為
    證據，而亦均有證據能力。
二、認定犯罪事實之依據：
  (一)上揭犯罪事實，業據被告游仁福於偵訊、本院準備程序及審
    理程序所坦承，亦經被害人王襦漢於警詢、偵訊及本院另案
    審理時先後證述綦詳（詳臺灣彰化地方法院檢察署97年度他
    字第1579號卷第9 至11頁、第74至75頁；臺灣彰化地方法院
    檢察署98年度偵字第4229號卷第16至17頁、第36至37頁、第
    104 頁、第128 至129 頁；臺灣彰化地方法院檢察署98年度
    偵字第6223號卷第21至22頁、第25頁；本院99年度訴字第63
    8 號卷第55至58頁），復經被害人陳旻徽於警詢、偵訊及本
    院另案審理時先後證述明確（詳臺灣彰化地方法院檢察署97
    年度他字第1579號卷第77至78頁、第80至81頁；臺灣彰化地
    方法院檢察署98年度偵字第4229號卷第39至42頁、第102 頁
    、第127 至128 頁；臺灣彰化地方法院檢察署98年度偵字第
    6223號卷第27至28頁、第31至32頁；本院99年度訴字第638
    號卷第58頁背面至第62頁），且經被害人陳鴻昌於警詢、偵
    訊及本院另案審理時先後證述在案（詳臺灣彰化地方法院檢
    察署97年度他字第1579號卷第12至13頁、第72頁；臺灣彰化
    地方法院檢察署98年度偵字第4229號卷第20至21頁、第34頁
    、第106 頁、第126 至127 頁；臺灣彰化地方法院檢察署98
    年度偵字第6223號卷第34至37頁；本院99年度訴字第638 號
    卷第51至54頁），尚有被害人楊淑玲於警詢、偵訊之證述在
    案可憑（詳臺灣彰化地方法院檢察署97年度他字第1579號卷
    第14至15頁、第71頁；臺灣彰化地方法院檢察署98年度偵字
    第4229號卷第22至23頁、第107 頁、第136 至137 頁；臺灣
    彰化地方法院檢察署98年度偵字第6223號卷第39至40頁），
    並有被告游仁福於97年10月25日19時33分許在彰化縣彰化市
    ○○路○段209 號大竹郵局操作自動櫃員機之監視錄影器翻
    拍照片（詳臺灣彰化地方法院檢察署97年度他字第1579號卷
    第177 頁；臺灣彰化地方法院檢察署98年度偵字第4229號卷
    第27頁）、被告游仁福與共犯房昆成駕駛強盜所得之車牌號
    碼9385-SM 號自用小客車由彰化往臺中方向逃逸過程之監視
    錄影器翻拍照片（詳上開他字卷第19頁、第179 頁；上開偵
    字卷第28至29頁）、上開車牌號碼9385-SM 號自用小客車於
    97年10月27日在臺中縣豐原市○村路579 號之1 為警尋獲時
    之現場照片（詳上開他字卷第20頁、第183 頁）以及上開車
    牌號碼9385-SM 號自用小客車車籍資料（詳上開他字卷第30
    頁）等存卷可佐。此外，並有另案查扣之不具殺傷力之手槍
    、刀子各1 支可資認定。又被告游仁福與共犯房昆成分持槍
    枝各1 支對王襦漢、陳旻徽犯案，且陳旻徽之損失財物包含
    項鍊1 條，由共犯房昆成在車上綑綁王襦漢、陳旻徽之雙手
    ，以及被告游仁福拔下陳鴻昌騎乘機車之鑰匙，而順勢以槍
    托毆打陳鴻昌，並對楊淑玲恫稱：「戒指拔不下來要剁手指
    」等語之經過，均經上開證人證述明確，被告游仁福於本院
    審理時亦表示對上開證人所述沒有意見等語（本院卷第82至
    83 頁 ）。而核諸被害人王襦漢、陳旻徽、陳鴻昌、楊淑玲
    歷次所證述之重要情節，證述大致明確相符，縱令渠等有因
    記憶模糊導致對於上開細節之證述與事實略有出入，亦非與
    事理常情顯不相容，尚與本案待證之重要事項關係甚微，故
    上開證人歷次所為之證述，均堪採信。
  (二)再者，按刑法上之強盜罪，係指意圖為自己或第三人不法之
    所有，以強暴、脅迫、藥劑、催眠術或他法，至使不能抗拒
    ，而取他人之物或使其交付者；而所謂「強暴」，指對人之
    身體，且足以抑制他人抵抗程度之有形力之行使，亦即直接
    或間接對於人之身體施以暴力，壓制被害人之抗拒，至於是
    否「不能抗拒」，係指行為人所為之強暴、脅迫等不法行為
    ，就當時之具體事實，予以客觀之判斷，足使被害人身體上
    或精神上達於不能或顯難抗拒之程度而言，除應考量行為人
    所實施之不法手段是否足以抑制通常人之抗拒，使之喪失自
    由意思外，並應就被害人之年齡、性別、性格、體能及當時
    所處環境等因素，加以客觀之考察，以為判別標準，縱令被
    害人並無抗拒行為，仍於強盜罪之成立，不生影響（最高法
    院88年度台上字第2132號、91年度台上字第290 號判決要旨
    供參）。查被告游仁福及共犯房昆成，係分持不明型式手槍
    、玩具手槍及刀刃，分別抵向被害人王襦漢、陳旻徽，並出
    言喝令被害人王襦漢、陳旻徽交付財物，且被害人王襦漢、
    陳旻徽於案發當時，係遭被告游仁福、共犯房昆成控制於上
    開自用小客車內，是衡情，被害人王襦漢、陳旻徽當時懼怕
    之情，當恐若不服從將遭遇不測，且無法順利脫逃，故被害
    人王襦漢、陳旻徽2 人於身體上及精神上顯然已達不能抗拒
    之程度，應屬明確；嗣被告游仁福及共犯房昆成，又分持前
    揭不明型式手槍、玩具手槍，分別抵向被害人陳鴻昌、楊淑
    玲，復以所持手槍重擊被害人陳鴻昌之身體，並又出言喝令
    被害人陳鴻昌、楊淑玲交付財物，且被害人陳鴻昌、楊淑玲
    所騎乘機車之機車鑰匙業經被告游仁福取走，並佐以被害人
    陳鴻昌、楊淑玲當時懼怕之情，當恐若不服從將遭遇不測，
    且無法順利脫逃，故被害人陳鴻昌、楊淑玲2 人於身體上及
    精神上顯然亦已達不能抗拒之程度，亦為灼然。至共犯房昆
    成既持前揭手槍、刀刃威嚇被害人王襦漢、陳旻徽、陳鴻昌
    、楊淑玲，顯然就此部分強盜犯行亦與被告游仁福有犯意聯
    絡及行為分擔無訛。綜上所述，被告游仁福與共犯房昆成確
    有先後共同對被害人王襦漢、陳旻徽、陳鴻昌、楊淑玲等人
    為上開攜帶兇器強盜之犯行，罪證均臻明確，被告游仁福上
    開犯行，洵堪認定，應依法論科。
三、論罪科刑與沒收部分：
  (一)按刑法上所稱之「兇器」，係指具有危險性，可資行兇，使
    人之身體安全發生危險之器具而言。縱使為不具殺傷力之玩
    具手槍，若其為金屬槍身，質地堅硬，持該槍枝敲擊人身，
    足以造成傷害，自屬兇器；又攜帶兇器竊盜、強盜罪，係以
    行為人攜帶兇器竊盜或強盜為其加重條件，僅於竊盜或強盜
    時攜帶兇器，即構成加重竊盜或加重強盜罪名，因立法所規
    範者為攜帶兇器竊盜或強盜即屬於加重條件，尚不以攜帶之
    初有持以行兇之意圖為限（最高法院94年度台上字第1612號
    、94年度台上字第3149號判決要旨參照）。又按兇器扣案與
    否並非認定被告是否持有兇器之唯一標準，有在於若其他事
    證明確下僅因該兇器未扣案而以罪疑唯有利於被告原則，使
    被告逸脫於加重條件之處罰，難謂無使被告於犯罪後即設法
    隱匿或丟棄該兇器而使偵察機關無所發現之可能，是不得僅
    以兇器未據扣案而逕自否定該兇器存在之事實，而須綜合全
    案情節以茲判斷，依據全案證據資料，並衡諸被告持以犯案
    過程之客觀具體情況，佐以一般社會通念，綜合判斷被告持
    以犯案之工具，在其種類、材質、使用目的等，是否客觀上
    已達足供兇器使用之程度。查被告游仁福與共犯房昆成用以
    犯案之不明型式手槍1 支，固未扣案，以及另案扣案之玩具
    手槍1 支、刀刃1 把，其中槍枝部分為金屬材質，且可填裝
    子彈，依被害人陳鴻昌之描述，其遭該槍敲擊背部時，感覺
    很重，足徵該等手槍質地堅硬，且具有一定之重量，無論是
    否得以發射可適用之子彈，惟倘逕以手槍本身敲擊人體，客
    觀上均足對人之生命、身體、安全構成威脅無疑，至於刀刃
    1 把，據上開證人描述，刀身本體長度約10至15公分之間，
    為金屬材質，且刀鋒銳利足以切割物體，若持以攻擊人體，
    客觀上亦足對人之生命、身體、安全構成威脅，故被告游仁
    福與共犯房昆成分別持用之前揭槍枝及刀刃，均堪以認定客
    觀上足對人之生命、身體、安全構成威脅，而屬具有危險性
    之兇器無訛。
  (二)本件被告游仁福及共犯房昆成於犯案時所分持之前揭手槍及
    刀刃，於客觀上均足供兇器使用，且渠等所為之強暴行為，
    已達至使被害人等均不能抗拒之程度，均業如前述，故核被
    告游仁福對被害人王襦漢、陳旻徽所為，係犯強盜罪而有同
    法第321 條第1 項第3 款之攜帶兇器加重要件，應論以刑法
    第330 條第1 項之攜帶兇器強盜罪，並犯刑法第339 條之2
    第1 項之非法由自動付款設備取財罪；而被告游仁福對被害
    人陳鴻昌、楊淑玲所為，亦係犯強盜罪而有同法第321 條第
    1 項第3 款之攜帶兇器加重要件，故亦應論以刑法第330 條
    第1 項之攜帶兇器強盜罪。被告游仁福及共犯房昆成就上開
    犯行，俱有犯意聯絡及行為分擔，均應論以共同正犯。又按
    強盜罪以強暴、脅迫等方法，至使不能抗拒為構成要件之一
    ，當然含有妨害被害人自由之性質，故犯強盜罪而有妨害被
    害人之自由時，是否另論以妨害自由罪名，應就行為人之全
    部犯罪行為實施過程加以觀察，若強盜犯行業已著手實施，
    則所為強暴、脅迫等非法方法剝奪被害人行動自由行為，應
    包括在強盜行為之內，無另行成立刑法第302 條第1 項之妨
    害自由罪之餘地（最高法院92年度台上字第2184號判決意旨
    參照）；查被告游仁福及共犯房昆成於各次犯行伊始，渠等
    目的即在於向被害人等強取財物，並使用前揭客觀上足供兇
    器使用之手槍及刀刃威嚇、控制被害人之行動，足見被告各
    次所犯妨害自由行為均應包括在各次加重強盜行為之內，不
    另構成妨害自由罪。又被告游仁福於各次加重強盜犯行，係
    分別於一加重強盜行為，各侵害2 被害人之財產法益，應依
    想像競合犯規定，各論以一加重強盜罪。再者，依據被害人
    王襦漢、陳旻徽歷次證述，均證稱被告游仁福及共犯房昆成
    上車後，即喝令交出財物及提款卡，並予以逼問提款卡密碼
    等情在案，而觀諸犯案經過，被告游仁福及共犯房昆成係在
    強盜行為持續進行之過程中，由共犯房昆成留守車上監控被
    害人王襦漢、陳旻徽，而由被告游仁福下車操作自動櫃員機
    提領被害人帳戶內存款，是以本案既無積極證據足資證明被
    告游仁福及共犯房昆成係於強盜取得被害人王襦漢、陳旻徽
    之財物後，因嗣又取得提款卡始另行起意為非法由自動付款
    設備取財之犯行，故依罪疑唯有利於被告認定之原則，應認
    被告游仁福及共犯房昆成係於上開攜帶兇器強盜行為持續中
    ，同時觸犯非法由自動付款設備取財罪，應依刑法第55條論
    以想像競合犯，並從一重之攜帶兇器強盜罪處斷。公訴意旨
    雖漏論刑法第339 條之2 第1 項之非法由自動付款設備取財
    罪之法條，惟起訴事實已敘明此部分犯罪事實，並經本院告
    知此部分罪名，且該部分與業經起訴之攜帶兇器強盜罪具有
    想像競合之裁判上一罪之關係，為起訴效力所及，本院自應
    併予審理。被告先後2 次攜帶兇器強盜犯行，犯意各別，時
    間有隔，應予分論併罰。又被告游仁福有如事實欄所載之前
    科紀錄，甫於96年7 月16日縮短刑期執畢出監等節，有臺灣
    高等法院被告前案紀錄表在卷可按，其受有期徒刑之執行完
    畢後，5 年以內故意再犯本件有期徒刑以上之2 罪，為累犯
    ，均應依刑法第47條第1 項規定，加重其刑。
  (三)爰審酌被告年輕體健，並非無力謀生之人，竟為圖不法所得
    ，以手持足供兇器使用之不明型式手槍、玩具手槍及刀刃威
    嚇被害人之暴力手段實施本案犯罪，對社會治安及社會秩序
    造成之危害甚鉅，其犯行應予嚴厲譴責，且於強盜過程中對
    被害人王襦漢、陳旻徽、陳鴻昌、楊淑玲所造成之財產損失
    、內心恐懼及精神戕害非輕，尤其對被害人王襦漢、陳旻徽
    2 人實施強盜犯行之過程時間較長，造成侵害更重，參以，
    本案強盜犯行之初，係由被告游仁福提議，並供陳犯案用之
    玩具手槍及刀刃均為其所攜帶提供，且對被害人楊淑玲恫稱
    戒指拔不下來要剁手指等詞，益使被害人楊淑玲甚為懼怕，
    其在本案主導角色、情節較重，惟念其犯後始終坦承犯行，
    態度尚佳，暨其強盜所得非鉅，於本案辯論終結時主動對到
    庭被害人王襦漢表示歉意，暨參酌其素行、智識程度及生活
    狀況等一切情狀，分別量處如主文所示之刑，並合併定其應
    執行刑。至公訴意旨雖請求就被告上開2 次加重強盜犯行分
    別判處有期徒刑9 年、10年6 月，合併定應執行刑有期徒刑
    18年等語。惟參諸被告量處如主文所示之刑及應執行之刑，
    已足懲儆，檢察官前揭具體求刑，尚嫌過重，附此敘明。
  (四)至起訴意旨以被告游仁福多次犯案，顯然具有犯強盜罪之惡
    習，僅藉刑之執行實不足以徹底根絕惡性，請併予諭知強制
    工作之保安處分等語。惟按保安處分係針對受處分人將來之
    危險性所為之處置，以達教化、治療之目的，為刑罰之補充
    制度。我國現行刑法採刑罰與保安處分雙軌制，係在維持行
    為責任之刑罰原則下，為協助行為人再社會化之功能，以及
    改善行為人潛在之危險性格，期能達成根治犯罪原因、預防
    犯罪之特別目的。是保安處分中之強制工作，旨在對嚴重職
    業性犯罪及欠缺正確工作觀念或無正常工作因而犯罪者，強
    制其從事勞動，學習一技之長及正確之謀生觀念，使其日後
    重返社會，能適應社會生活。保安處分之措施亦含社會隔離
    、拘束身體自由之性質，其限制人民之權利，實與刑罰同，
    本諸法治國家保障人權之原理及刑法之保護作用，其法律規
    定之內容，應受比例原則之規範，使保安處分之宣告，與行
    為人所為行為之嚴重性、行為人所表現之危險性，及對於行
    為人未來行為之期待性相當。刑法第90條及竊盜犯贓物犯保
    安處分條例第3 條第1 項關於強制工作之規定，均係本於上
    開意旨制定，而由法院視個案中行為人之危險性格，依職權
    決定應否交付強制工作，以達保安處分之特別預防之目的（
    司法院大法官釋字第471 號解釋參照）。查本件被告游仁福
    經前開定應執行刑後，就本件將受長達10年以上之有期徒刑
    ，則就現今監所之教化功能，其長期禁錮應足以達成教化及
    學習一技之長之目的，非以強制工作為唯一方法；況被告犯
    後始終坦認犯行，尚有悔意，又其於審理時供陳強盜所得係
    用以購買毒品等語（本院卷第83頁），顯見被告係因施用毒
    品缺錢花用，並非無謀生之技而犯案，復查無其他具體事證
    ，得據以認定被告確有犯罪習慣，或因遊蕩、懶惰成習而犯
    罪，本院認藉由刑罰之執行已足生警懲而收根絕惡性之效，
    被告尚無須諭知於刑之執行前，令入勞動場所強制工作之必
    要，附此敘明。
  (五)另案扣案之不具殺傷力之手槍1 支（即玩具手槍、管制編號
    ：0000000000號）及刀子1 支等物，為被告游仁福所有，並
    供上開強盜犯罪使用之物（刀子1 支，僅對被害人王襦漢、
    陳旻徽之部分），業據被告陳明在卷，爰依刑法第38條1 項
    第2 款規定，分別在各該罪項下宣告沒收。另被告游仁福及
    共犯房昆成持以犯案之不明手槍1 支未據扣案，現所在何處
    亦屬不明，既無證據證明屬違禁物，為免將來執行之困難及
    不確定性，爰不予宣告沒收，併此敘明。
四、據上論斷，應依刑事訴訟法第299 條第1 項前段，刑法第28
    條、第330 條第1 項、第321 條第1 項第3 款、第339 條之
    2 第1 項、第47條第1 項、第55條、第38條第1 項第2 款、
    第51條第5 款、第9 款，判決如主文。
本案經檢察官柯學航到庭執行職務
中    華    民    國    100    年    10   月    13    日
                  刑事第十五庭  審判長法  官  林美玲
                                      法  官  李  蓓
                                      法  官  王品惠
以上正本證明與原本無異
如不服本判決，應於收受送達後10日內向本院提出上訴書狀（應
敘述具體理由並附繕本）。上訴書狀如未敘述理由，應於上訴期
間屆滿後20日內補提理由書於本院。
                                      書記官  蔡秋明
中    華    民    國    100    年    10   月    13    日
附錄本案論罪科刑法條全文：
中華民國刑法第330 條第1 項
犯強盜罪而有第321 條第1 項各款情形之一者，處7 年以上有期
徒刑。
中華民國刑法第321 條第1 項第3 款
犯竊盜罪而有左列情形之一者，處6 月以上、5 年以下有期徒刑
：
三、攜帶兇器而犯之者。
中華民國刑法第339 條之2 第1 項
意圖為自己或第三人不法之所有，以不正方法由自動付款設備取
得他人之物者，處3 年以下有期徒刑、拘役或1 萬元以下罰金。